臺灣高等法院刑事判決
109年度上易字第1666號
上  訴  人  臺灣宜蘭地方檢察署檢察官
被      告  廖俊賢


上列上訴人因被告竊盜案件，不服臺灣宜蘭地方法院109年度易
字第187號，中華民國109年7月30日第一審判決（起訴案號：臺
灣宜蘭地方檢察署109年度偵緝字第46號、108年度偵字第6042號
），提起上訴，本院判決如下：
    主  文
上訴駁回。
　　事實及理由
一、經本院審理結果，認第一審判決對被告廖俊賢就涉犯刑法第
    320條第1項竊盜部分為無罪之諭知，核無不當，應予維持，
    並引用第一審判決書記載之證據及理由（如附件）。 
二、檢察官上訴意旨略以：
  ㈠原審勘驗卷附監視器現場畫面，可見竊嫌頭戴帽子，身著短 
    袖上衣、過膝蓋七分短褲、深色鞋子，手持手電筒進入工地
    內，有以手持手電筒照射工地內部並翻找工地內物品之動作
    ，後手持袋狀物品，並彎身拾取工地內物品放入手持袋狀物
    品內，嗣再往工地外之人行道移動，離開現場，畫面中竊嫌
    之身形與被告相似等情，有原審109年6月22日勘驗筆錄足憑
    。且車牌號碼000-000號普通重型機車登記車主許阿惠為被
    告母親，大部分時間係由被告騎用等節，業據被告自承在卷
    ，亦核與證人即被告母親許阿惠於偵查中證述「（問：000-
    000機車是誰在使用？）大部分是廖俊賢在騎，我偶爾會在
    他沒使用時，會騎去麵店工作，工作時間是凌晨4點到中午1
    2點。」等情節相符，足認該竊賊確係被告無疑。
　㈡被告於準備程序時自承：監視器畫面上的機車平常都是伊在
    使用，沒有借給別人，機車沒有失竊過等語。被告既未曾將
    該機車借予他人使用，該機車亦未曾失竊過，即可排除有其
    他人騎用被告使用之車輛為本案竊盜之犯行之可能。是以，
    依前開調查所得之各項直接、間接證據，本於推理作用而為
    綜合判斷，已達於一般人均可得確信被告有竊取該電線8捆
    及軍刀鉅1台等物犯行之程度，而無合理之懷疑存在。原審
    僅將卷內各項證據，予以割裂觀察而單獨評價，而遽行判決
    被告無罪，顯不合於經驗法則與論理法則，原判決認事用法
    尚嫌未洽，爰提起上訴，請將原判決撤銷，更為適法之判決
    云云。
三、按認定犯罪事實應依證據，為刑事訴訟法所明定，故被告否
    認犯罪事實所持之辯解，縱屬不能成立，仍非有積極證據足
    以證明其犯罪行為，不能遽為有罪之認定。而被告否認犯罪
    ，並不負任何證明責任，僅於訴訟進行過程中，因檢察官之
    舉證，致被告將受不利益之判斷時，被告為主張犯罪構成要
    件事實不存在而提出某項有利於己之事實時，始需就其主張
    提出或聲請法院調查證據，然僅以證明該有利事實可能存在
    ，而動搖法院因檢察官之舉證對被告所形成之不利心證為已
    足，並無說服使法院確信該有利事實存在之必要。此為被告
    於訴訟過程中所負僅提出證據以踐行立證負擔，而不負說服
    責任之形式舉證責任，要與檢察官所負兼具提出證據與說服
    責任之實質舉證責任有別。苟被告依其形式舉證責任所聲請
    調查或提出之證據，已證明該有利事實具存在可能性，即應
    由檢察官進一步舉證證明該有利事實確不存在，或由法院視
    個案具體狀況之需，裁量或基於義務依職權行補充、輔佐性
    之證據調查，查明該事實是否存在；否則，法院即應以檢察
    官之舉證，業因被告之立證，致尚未達於使人產生對被告不
    利判斷之確信，而逕為有利於被告之認定，不得徒以被告所
    提出之證據，尚未達於確切證明該有利事實存在，遽為不利
    於被告之判決。
四、經查：
  ㈠原審依調查證據之結果，固可認定竊盜者騎乘車牌號碼000-0
    00號之機車進入工地內竊取電線8捆及軍刀鉅1台，並以該機
    車載運上開物品後離去，且該機車大部分時間係由被告騎用
    等情，惟本件發生竊案之時間在凌晨1時45分許之夜間，被
    告平時將上開機車放置於住家門口，亦可能由他人趁夜間四
    下無人之際騎乘上開機車行竊再停回原處，是上開機車平時
    固由被告騎乘，然亦不足據此即認本案行竊之竊嫌即為被告
    。另勘驗監視錄影畫面中竊嫌之身形與被告相似，惟並未有
    清晰面部或該名竊嫌之其他明顯可足資辨認人別之特徵，且
    該竊賊頭戴帽子，致該竊賊面容、臉型難以辨認，而被告堅
    詞否認監視器畫面中之竊嫌為伊，則是否得僅以該竊賊之身
    形與被告相似，即逕認定該竊賊即係被告，實屬有疑。此外
    ，警方係僅以竊嫌所使用之涉案車輛車牌號碼（普通重型機
    車000-000號）之使用人為廖俊賢即認定被告涉有竊盜犯嫌
    ，未再做其他查證，且復無案發現場附近監視器，足以認定
    「被告」於起訴書所載時、地出現於案發現場附近，而被告
    機車係停放於家門口，亦無法排除有他人騎乘上開機車行竊
    之可能。
　㈡檢察官上訴意旨以該機車未失竊且被告平時為使用人，即推
    論被告即為竊嫌云云，然從本院擷取被告住所之Google街景
    圖（見本院卷第65至72頁），可清楚看出來被告使用之機車
    即停放在開放空間的屋簷下，任何人均可隨意進出，是以，
    確實無法排除他人牽取騎乘上開機車而行竊之可能。從而，
    上訴意旨以被告平時使用該機車，即遽此推斷涉有竊盜云云
    ，即屬無據。
　㈢至於原審勘驗筆錄上雖記載竊嫌身形與被告相似，惟被告雖
    承認身形相同但不是我等語（見原審卷第86頁），若檢察官
    認其所述與事實不符，則應由檢察官進一步舉證證明，然本
    案檢察官並未能提出其他證據證明，自難逕為不利被告之認
    定，更難認定被告確有竊盜之情事。
五、綜上，原判決所為無罪判決，並無不合。檢察官猶執前詞提
    起上訴，指摘原審無罪判決不當，為無理由，應予駁回。　
據上論斷，應依刑事訴訟法第373條、第368條，判決如主文。
本案經檢察官李頲翰提起公訴，檢察官張學翰提起上訴，檢察官
柯怡如到庭執行職務。
中　　華　　民　　國　　109 　年　　11　　月　　11　　日
                  刑事第十二庭  審判長法　官  陳如玲    
　　　　　　　　　                    法　官  郭惠玲
　　　　　　　　　                    法　官  廖建瑜
以上正本證明與原本無異。
不得上訴。
                                      書記官  邵佩均
中　　華　　民　　國　　109 　年　　11　　月　　12　　日